臺灣彰化地方法院刑事判決　　　　　　　 96年度易字第184號
公　訴　人　臺灣彰化地方法院檢察署檢察官
被　　　告　丁○○
　　　　　　　　　　　號
上列被告因詐欺案件，經檢察官聲請簡易判決處刑（95年度偵字
第11123 號），本院員林簡易庭認不宜逕以簡易判決處刑（96年
度員簡字第23號），簽移本院刑事庭依通常程序審理，及檢察官
移送併案審理（96年度偵字第1992號），判決如下：
    主    文
丁○○幫助意圖為自己不法之所有，以詐術使人將本人之物交付
，處有期徒刑陸月，如易科罰金，以新臺幣貳仟元折算壹日。
    犯罪事實
一、丁○○（原名蔡梅君）於可預見無故蒐集他人之存摺、帳戶
    使用者，將可能藉此收購之存摺、帳戶，自行或轉由他人遂
    行財產上犯罪目的之情況下，竟基於容認該結果發生亦不違
    背伊本意之不確定幫助詐欺取財之犯意，先於民國95年7 月
    24日，前往臺灣（原名：中華）郵政股份有限公司員林西門
    郵局（下稱西門郵局）申請辦理其原已開立之局號000000-0
    號、帳號000000-0號儲金存款帳戶之存摺掛失補發，並同時
    申辦電話語音系統服務、非約定帳戶轉帳功能及申請核發新
    晶片金融卡，待完成語音系統、非約定帳戶轉帳功能申請設
    定，再於95年8 月11日取得新核發之晶片金融卡後，丁○○
    即於同日，在不詳之地點，將上開西門郵局存款帳戶之存摺
    、晶片金融卡交付予某真實姓名年籍不詳之成年男子，並告
    知存摺、晶片金融卡及電話語音之密碼。嗣經取得該帳戶存
    摺、晶片金融卡之人於同日（即95年8 月11日）及同年月14
    日進行二次存提款測試後，即有真實姓名年籍不詳，自稱「
    壹揚科技公司」、「市國科技公司」員工「沈美麗」、香港
    公務人員「馮主任」之成年詐騙犯罪成員，基於意圖為自己
    不法所有之犯意，以丁○○所交付之上揭帳戶為犯罪工具，
    先後：
  (一)於95年7 月某日起迄95年8 月21日，數次撥打電話向住在臺
    北縣樹林市之乙○○佯稱其中獎，但需先支付匯率差額、保
    管費、持有香港資產或股票及國際通匯設定費等，方可領取
    獎金新臺幣（下同）120 萬元云云，致乙○○不疑有詐而陷
    於錯誤，乃依對方指示於95年8 月21日下午1 時58分及2 時
    7 分，在三峽郵局分別將20,000元及13,600元匯入丁○○之
    上開帳戶內。
  (二)於95年8 月24日，撥打電話予住在雲林縣元長鄉之戊○○，
    以同上手法進行詐騙，致戊○○不疑有詐而陷於錯誤，依對
    方指示於95年8 月24日下午1 時36分，在元長郵局將16,320
    元匯入丁○○之上開帳戶內。
  (三)於95年8 月29日，撥打電話予住在雲林縣斗南鎮之甲○○，
    以同上手法進行詐騙，致甲○○不疑有詐而陷於錯誤，依對
    方指示於95年8 月24日下午1 時36分，在虎尾郵局將55,000
    元匯入丁○○之上開帳戶內。
  (四)於95年9 月1 日，撥打電話予住在雲林縣林內鄉之丙○○，
    以同上手法進行詐騙，致丙○○不疑有詐而陷於錯誤，依對
    方指示於95年9 月1 日上午10時52分，在彰化南郭郵局將16
    ,320 元 匯入丁○○之上開帳戶內。
    乙○○等人將上揭款項匯入丁○○上開帳戶後，隨即遭詐騙
    集團成員提領一空。嗣因丙○○（起訴書誤載為丁○○）發
    覺受騙，報警處理而循線查獲。
二、案經被害人丙○○訴由雲林縣警察局斗六分局移轉彰化縣警
    察局員林分局報請臺灣彰化地方法院檢察署檢察官偵查後聲
    請簡易判決處刑，暨法務部調查局南投縣調查站移送臺灣彰
    化地方法院檢察署檢察官移送併案審理。
    理    由
壹、證據能力：
    本案下揭全部卷證所涵括之供述證據及非供述證據，經本院
    依法踐行調查證據程序，公訴人及被告均不爭執各該證據之
    證據能力，且亦查無依法應排除其證據能力之情形，是後述
    所引用證據之證據能力均無疑義，合先敘明。
貳、認定犯罪事實所憑之證據及理由
一、訊據被告丁○○固不否認上揭西門郵局帳戶為伊所開立，伊
    於95年7 月24日前往西門郵局申辦掛失補副、申請電話語音
    服務、非約定帳戶轉帳功能、晶片金融卡及於95年8 月11日
    取得郵局核發之晶片金融卡等情，惟矢口否認有何幫助詐欺
    取財之犯行，辯稱：上開西門郵局帳戶之存摺及晶片金融卡
    是放在機車置物箱內不見了，伊沒有交給他人使用云云。
二、經查：
  (一)被告曾開立上開西門郵局帳戶，及伊於95年7 月24日前往西
    門郵局申辦掛失補副、申請電話語音服務、非約定帳戶轉帳
    功能、晶片金融卡及於95年8 月11日取得郵局核發之晶片金
    融卡乙節，為被告所自承，並有郵政存簿儲金立帳申請書影
    本、中華郵政股份有限公司姓名、密碼變更申請書影本、被
    告國民身分證影本及客戶歷史交易清單各1 份在卷可憑；而
    被告取得新核發之晶片金融卡後，旋即有真實姓名年籍不詳
    之成年男女向被害人乙○○等人進行詐騙，致其等陷於錯誤
    ，而分別於上開時間、地點，依指示將上揭金額匯入被告上
    揭西門郵局帳戶內等情，業經證人即被害人乙○○、戊○○
    、甲○○及告訴人丙○○於警詢中證述綦詳，並有雲林縣警
    察局斗六分局受理刑事案件報案三聯單及受理各類案件紀錄
    表影本各1 份、郵政國內匯款執據5 紙及客戶歷史交易清單
    1 份附卷可稽。則被告之上開西門郵局帳戶已經他人用作為
    詐欺取財之工具，且已有被害人乙○○、戊○○、甲○○及
    告訴人丙○○遭詐騙而匯款入該帳戶並經提領一空之事實，
    應堪確定。
  (二)被告雖以前詞置辯，惟查：
    1.被告上開西門郵局帳戶自89年2 月19日提款後，即未曾再
      使用，迄本次95年7 月24日辦理掛失補副等手續，已逾6
      年5 月，有該帳戶客戶歷史交易清單1 份在卷可憑，顯見
      該帳戶並非被告平時使用之帳戶，則被告突然至郵局辦理
      掛失補副，並同時申請電話語音服務、非約定帳戶轉帳功
      能及核發晶片金融卡等多項服務，其動機、目的為何，已
      非無疑。
    2.被告雖辯稱係因國小同學劉佳樺告知可以做網路拍賣，伊
      才至郵局申辦上開服務，準備從事網路拍賣之用云云。然
      被告不但無法合理說明伊堅稱係用來供網路購物者匯款支
      付貨款用，不會用來匯款予他人之上開帳戶為何要申辦非
      約定帳戶之轉帳功能（參本院審判筆錄第10、11頁），更
      對伊所申辦服務之使用方式毫無所悉，此觀諸伊於本院審
      理時，竟將電話語音服務誤為網路ATM （參本院審判筆錄
      第8-10頁）可知，則被告辯稱係為網路拍賣才申辦上開服
      務云云，實難採信；況被告始終無法提出劉佳樺之年籍資
      料供本院傳喚查證，經本院查詢全縣姓名為劉佳樺之人的
      年籍資料供伊指認，結果亦無伊所稱之人，此部分已無從
      調查；再參以被告於申辦上開服務後，根本未曾展開任何
      網路拍賣之行為等情，益徵被告上揭辯詞應屬虛妄，不足
      採信。
    3.被告於取得新核發之晶片金融卡當天，即有人將100 元存
      入被告上開西門郵局帳戶，隨即以晶片金融卡跨行提款10
      0 元，嗣於三天後即95年8 月14日，再有人存入1,000 元
      ，隨即以晶片金融卡提款1,000 元等情，有被告西門郵局
      帳戶客戶歷史交易清單1 份附卷可稽，而被告陳稱伊於領
      取晶片金融卡後，未曾再使用過該帳戶等語（參本院審判
      筆錄第8 頁），則該二次各於同日存提款之動作，係被告
      以外之人所為，即可確定，易言之，該被告以外之人於被
      告領取新核發晶片卡之當天，即已取得該晶片金融卡，並
      知悉密碼，得以該晶片金融卡及密碼提領該帳戶款項，並
      於上揭二日進行帳戶提款測試之事實，已可認定。
    4.又被告自承於95年7 月24日至郵局申辦上開手續時，同時
      提供印章及國民身分證予郵局承辦人員辦理，則衡情伊取
      回存摺、國民身分證及印章時，應會一起存放，是被告辯
      稱伊僅將存摺放在機車置物箱，復於取得晶片金融卡時，
      將晶片金融卡附入存摺，一併置於機車置物箱而遺失云云
      ，實與常情有違。
    5.綜上所述，詐騙集團成員既於被告領取晶片金融卡當天即
      取得該新核發之晶片金融卡，且使用正確之密碼提款，顯
      見詐騙集團於取得該帳戶存摺及晶片金融卡時，已經交付
      之人告知正確之密碼；而被告自承上開西門郵局帳戶之存
      摺、晶片金融卡及電話語音密碼均是伊自己設定，分別為
      伊之生日及045717（被告於2004年所購買車輛之車牌號碼
      後4 碼）等語（參本院審判筆錄11頁），則該密碼應僅有
      被告一人知情，詐騙集團成員竟能於被告取得晶片金融卡
      同日取得該經晶片金融卡，並知悉正確密碼，若非被告親
      自交付並告知，殊難想像有其他可能，因此，上開帳戶存
      摺及晶片金融卡係被告親自交予他人使用，並告知密碼之
      事實，至堪認定。被告上揭辯詞均屬事後卸責之詞，無足
      憑採。
    6.至公訴人起訴書雖記載被告係以不詳代價將上開帳戶之存
      摺及晶片金融卡提供他人使用，惟此既為被告所否認，又
      無其他證據可佐被告確實係將上開帳戶之存摺及晶片金融
      卡價售他人而獲得報酬，是僅能認定被告將上開帳戶之存
      摺、晶片金融卡交予他人使用之事實，附此敘明。
  (三)按刑法第13條所稱之故意本有直接故意（確定故意）與間接
    故意（不確定故意）之別，條文中「行為人對於構成犯罪之
    事實，明知並有意使其發生者」為直接故意，至於「行為人
    對於構成犯罪之事實，預見其發生而其發生並不違背其本意
    者」則屬間接故意；又間接故意與有認識的過失（又稱疏虞
    過失）之區別，在於二者對構成犯罪之事實雖均預見其能發
    生，但前者對其發生並不違背其本意，後者則確信其不發生
    。而金融機構帳戶之申請甚為簡易方便，如係基於正當用途
    而有使用帳戶之必要，通常需用人得以自己名義申請辦理即
    可，本無假手他人之必要。向被告取得西門郵局帳戶之人若
    非將被告提供之帳戶作為犯罪所得存提進出及其他不法之用
    途，豈須向被告收取帳戶以供使用？又被告率將自己所有帳
    戶交予他人使用，衡之常情，就一般具有相當社會經驗之人
    而言，當可輕易預見對方收取帳戶係供作非法使用。再者，
    蒐集他人帳戶作為被害人匯入款項之交易媒介，用以隱匿真
    正犯罪者身分及資金流向之犯罪模式，多係用於俗稱擄鴿或
    擄車勒贖、恐嚇取財或詐欺犯罪，此乃近來一般使用人頭帳
    戶常見之非法利用類型，復經大眾傳播媒體再三披露，被告
    亦無從諉為不知。則被告提供上開帳戶存摺等物與他人後，
    嗣經用於詐欺取財之不法用途，此一犯罪手法仍未逸脫於被
    告幫助他人犯罪意思之外，即屬被告所預見，足徵前揭犯罪
    行為自仍不違其本意，被告應具有幫助他人詐欺取財犯罪之
    間接故意。
  (四)綜上所陳，本案事證已臻明確，被告犯行至堪認定，應依法
    論科。
、論罪科刑理由
一、查被告丁○○交付存摺、晶片金融卡及申辦電話語音服務予
    他人使用並告知密碼，雖未參與上開詐欺取財犯罪之構成要
    件行為，然伊顯係以幫助他人犯罪之意思，實施詐欺取財構
    成要件以外之行為，是核被告所為，係犯刑法第30條第1項
    前段、第339 條第1 項之幫助詐欺取財罪。
二、本案被告為幫助犯，僅有一次幫助行為，則正犯雖有上揭數
    次詐欺取財犯行，然被告僅就其一次幫助行為負責，僅論以
    一罪。
三、上開犯罪事實欄編號(一)、(二)、(三)所示之詐欺取財犯行雖未據
    檢察官於起訴書中敘及，惟此部分犯行均係正犯基於被告一
    次幫助行為所為之犯行，對被告而言，該部分之犯行應為檢
    察官起訴犯行之一部份，僅成立單純一罪，自為起訴效力所
    及，應由本院併予審理，附此敘明。
四、被告幫助他人實施詐欺取財罪，應依刑法第30條第2 項之規
    定，按詐欺取財正犯之刑減輕之。
五、爰審酌被告提供存摺、晶片金融卡等物予他人犯罪使用，造
    成遭受詐騙之人追查贓款及實際犯罪行為人發生阻礙，對於
    社會治安具有相當之危害性，及其犯罪動機、目的、手段、
    以及於犯罪後始終否認犯行，飾詞辯解，圖脫刑責，且經通
    緝始到案，顯然欠缺反省之心，態度非佳，復造成有限司法
    資源之浪費等一切情狀，量處如主文所示之刑，並諭知易科
    罰金之折算標準，以示懲儆。
據上論斷，應依刑事訴訟法第452 條、第299 條第1 項前段，刑
法第30條第1 項前段、第2 項、第339 條第1 項、第41條第1 項
前段，刑法施行法第1 條之1 第1 項、第2 項前段，判決如主文
。
本案經檢察官高如應到庭執行職務。
中　　華　　民　　國　　96　　年　　6 　　月　　27　　日
                  刑事第四庭    審判長法  官  周淡怡
                                      法  官  周莉菁
                                      法  官  吳永梁
以上正本證明與原本無異。
如不服本判決，應於判決送達後10日內，向本院提出上訴狀（須
附繕本）。
告訴人或被害人對於判決如有不服具備理由請求檢察官上訴者，
其上訴期間之計算係以檢察官收受判決正本之日期為準。
中　　華　　民　　國　　96　　年　　6 　　月　　27　　日
                                      書記官  陳美敏
附錄本案論罪科刑法條全文：
中華民國刑法第30條
幫助他人實行犯罪行為者，為幫助犯。雖他人不知幫助之情者，亦同。
幫助犯之處罰，得按正犯之刑減輕之。
中華民國刑法第339條
意圖為自己或第三人不法之所有，以詐術使人將本人或第三人之
物交付者，處5 年以下有期徒刑、拘役或科或併科1 千元以下罰
金。
以前項方法得財產上不法之利益或使第三人得之者，亦同。
前二項之未遂犯罰之。
